【裁判字號】    95,家抗,31
【裁判日期】    951229
【裁判案由】    履行同居
【裁判全文】
臺灣高等法院高雄分院民事裁定          95年度家抗字第31號
抗  告  人  甲○○
相  對  人  乙○○
上列抗告人與相對人等間履行同居事件，對於民國95年10月13日
臺灣澎湖地方法院95年度家調字第45號裁定，提起抗告，本院裁
定如下：
    主  文
原裁定廢棄。
    理  由
一、按調解事件之全部或一部，法院認為無管轄權者，依聲請人
    聲請或依職權裁定移送其管轄法院，固為民事訴訟法第405
    條第3 項、第28條第1 項所明定。而依同法第568 條規定，
    夫妻同居之訴，專屬夫妻之住所地之法院管轄。但訴之原因
    事實發生於夫或妻之居所地者，則得由各該居所地之法院管
    轄。
二、本件相對人主張其現居住於澎湖西嶼鄉，而對抗告人提起請
    求履行同居之訴訟，因依民事訴訟法第577 條第1 項規定，
    於起訴前應經法院調解，故先行依調解程序處理。原法院乃
    以依戶籍謄本所載，兩造婚後共同住所係在台南市○區○○
    ○路2 段302 巷1 弄12號4 樓為由，認本件調解應由台灣台
    南地方法院（下稱台南地院）管轄，而依職權裁定移送於該
    法院。
三、抗告意旨略以：抗告人於婚後來台居住時，即經相對人同意
    居住於高雄縣大寮鄉○○街63號，故應移送至台灣高雄地方
    法院等語。經查，依戶籍謄本所載，相對人現係設籍於澎湖
    縣西嶼鄉池東村130 號（95年9 月18日遷入，而於95年9 月
    25日起訴），並係請求抗告人至該處與其履行同居。而因抗
    告人為越南人，故在戶籍謄本上尚未有設籍之登記，僅居留
    之資料，已難遽以認定兩造之共同住所即係在相對人曾設籍
    之台南市○區○○○路2 段30 2巷1 弄12號4 樓。又依相對
    人在起訴狀上之陳述，其於與抗告人結婚後，本來在台南上
    開處所購買一國宅，但因從事遊覽車工作經常不在該處居住
    ，故同意抗告人至高雄縣大寮鄉○○街63號與其姐同住，現
    因已搬回澎湖，故要求抗告人返回澎湖同住等語。可見依相
    對人之自陳，並非全係在台南市居住，且曾同意抗告人至高
    雄縣居住，況相對人於調解程序中係表示婚後曾住在台南，
    但沒有約定要特別住在那裡，故應以其所居住之地方為準等
    語，則兩造是否曾有協議共同住所在台南市，即非無疑。原
    裁定遽行認定兩造之共同住所在台南市，似有未洽。又相對
    人現居住於澎湖縣，抗告人現係經相對人之同意居住於高雄
    縣，且相對人係請求抗告人至澎湖縣與其履行同居，則依民
    事訴訟法第27條「定法院之管轄，以起訴時為準」之規定，
    就本件管轄權之認定，似應由相對人或抗告人之居住地法院
    行使，故原裁定將本件移送至台南地院，應有未洽。抗告意
    旨指摘原裁定不當，為有理由，應予廢棄，並由原法院再為
    審酌處理。
四、據上論結：本件抗告為有理由，依民事訴訟法第492 條，裁
    定如主文。
中    華    民    國    95    年    12    月    29    日
                            民事第一庭
                                審判長法官    黃金石
                                法      官    林健彥
                                法      官    林紀元
以上正本證明與原本無異。
如不服本裁定應於送達後10日內向本院提出再抗告狀 (並按他造
當事人之人數附繕本)， 並繳納再抗告費新臺幣1,000 元。再為
抗告應以適用法規顯有錯誤為理由，並經本院之許可，該許可以
原裁定所涉及之法律見解具有原則上之重要性者為限，並委任律
師為代理人。
中    華    民    國    95    年    12    月    29    日
                                書  記  官    楊茱宜
附註：
抗告人之配偶、三親等內之血親、二親等內之姻親，或抗告人為
法人、中央或地方機關時，其所屬專任人員具有律師資格並經法
院認適當者，亦得為第三審代理人。
抗告人或其法定代理人具有律師資格者及前項情形，應於提起抗
告或委任時釋明之。


司法院資訊處製作；財團法人民間司法改革基金會備份。
